【裁判字號】    90,訴,793
【裁判日期】    900829
【裁判案由】    確認存款寄託關係存在
【裁判全文】
臺灣桃園地方法院民事判決  九十年度訴字第七九三號
    原      告  中興商業銀行股份有限公司
    法定代理人  潘隆政
    訴訟代理人  徐麗玲
                陳俊良
    法定代理人  林鴻琛
    訴訟代理人  劉亞武
    被      告  乙○○
右當事人間確認存款寄託關係存在事件，本院判決如左：
    主    文
原告之訴駁回。
訴訟費用由原告負擔。
    事    實
甲、原告方面：
    一、聲明：請求確認被告乙○○於被告台灣合作金庫中壢支庫處之存款新台幣（
        下同）四百四十萬零八百四十四元為被告乙○○所有。
    二、陳述：原告對被告乙○○有八百六十九萬四千元之債權，原告業於九十年二
        月二十日向法院對上開債權聲請強制執行，惟被告台灣合作金庫中壢分行對
        於被告乙○○在其銀行開立之活期存款帳戶，帳號為0000000000000，暨定
        期存款帳戶，帳號為0000000000000、0000000000000、0000000000000、
        0000000000000，戶名為乙○○、甲○○、陳輝財及丁○○等四人，內共計
        四百四十萬零八百四十四元之存款聲明異議，原告就上開帳戶內之存款有確
        認之必要，以確保原告之債權，遂起訴請求確認之。
    三、證據：提出本院九十年執字第二五六九號通知、被告九十金壢營字第二九六
        號函影本為證。
二、被告方面：
    一、被告乙○○：
    （一）聲明：原告之訴駁回。
    （二）陳述：被告乙○○及訴外人甲○○、陳輝財及丁○○三人在被告合作金庫
          之活期存款及定期存款，乃以被告及訴外人甲○○、陳輝財及丁○○三人
          共存、共取為條件，因被告乙○○及訴外人甲○○、陳輝財及丁○○受任
          為祭祀公業陳義門之代表人，就該陳義門之公款存放在被告合作金庫，故
          系爭存款係祭祀公業之公款，非被告乙○○一人單獨所有。
    （三）證據：提出合約書、決議錄、會議記錄、選任證書、不計入遺產總證明書
          各一件為證。
    二、被告台灣省合作金庫中壢支庫：
    （一）聲明：原告之訴駁回。
    （二）陳述：被告乙○○及訴外人甲○○、陳輝財及丁○○共四人於被告台灣省
          合作金庫中壢支庫開立聯名戶，並共同出具同意書予答辯人，約定系爭聯
          名戶在被告銀行之電腦登錄、利息所得稅扣繳憑單均以被告乙○○為對象
          ，然聯名戶中任一人遭法院扣押存款時，被告銀行得將系爭帳戶全部凍結
          ，發生繼承情事時，則應由繼承人會同其餘立同意書人共同辦理銷戶事宜
          ，有關存摺印鑑之掛失、更換及補發等事項，均應由全體立同意書人共同
          申請，而聯名戶與被告銀行間往來之各項支付憑證，其內容塗改變更之印
          鑑蓋章，需蓋全部預留印鑑始生效力，而被告無從知悉系爭聯名戶間就本
          件存款究係分別共有抑係公同共有，惟不論何者，均不足以確認系爭聯名
          戶內之存款全數為被告乙○○一人所有。
    （三）證據：提出同意書、存單各一紙為證。
   理      由
一、本件被告台灣省合作金庫中壢支庫主張訴外人甲○○、丁○○、丙○○為系爭帳
    戶之共同聯名人，即為系爭帳戶之共有人，足見渠等確有法律上之利害關係，請
    求參加訴訟，惟查，參加訴訟，應提出參加書狀，由法院送達於兩造，民事訴訟
    法第五十九條定有明文。本件甲○○、丁○○、丙○○等三人受訴訟告知後，並
    未以書狀聲請參加，是以被告台灣省合作金庫中壢支庫請求渠等參加訴訟，與法
    不能准許，合先說明。
二、原告主張伊對被告乙○○有八百六十九萬四千元之債權，原告業於九十年二月二
    十日向法院對上開債權聲請強制執行，惟被告台灣合作金庫中壢分行對於被告乙○○在其銀行開立之活期存款帳戶，帳號為0000000000000，暨定期存款帳戶，
    帳號為0000000000000、0000000000000、0000000000000、0000000000000，戶名
    為乙○○、甲○○、陳輝財及丁○○等四人，內共計四百四十萬零八百四十四元
    之存款聲明異議，原告就上開帳戶內之存款有確認之必要，以確保原告之債權，
    遂起訴請求確認之。被告則否認系爭帳戶為被告乙○○一人所有，辯稱：系爭帳
    戶為祭祀公業陳義門之公款，委託被告乙○○及訴外人甲○○、丁○○、丙○○
    以渠等名義存入被告銀行，被告乙○○及訴外人甲○○、丁○○、丙○○對於系
    爭帳戶無單獨存入或取出之權等語。
三、查原告主張被告銀行之活期存款帳戶，帳號為0000000000000，暨定期存款帳戶
    ，帳號為0000000000000、0000000000000、0000000000000、0000000000000  ，
    戶名為乙○○、甲○○、陳輝財及丁○○等四人，內共計四百四十萬零八百四十
    四元之存款之事實，業據其提出被告銀行函一紙為證，被告對此亦不否認，堪信
    原告此部分主張為真實。原告復主張前開系爭帳戶惟被告乙○○一人所有，故請
    求確認等語，被告則否任之，並以：系爭帳戶戶名為：乙○○、甲○○、丁○○
    、丙○○等四人，該帳戶之存提款及變更印鑑等事項均需由被告乙○○及訴外人
    甲○○、丁○○、丙○○共同蓋章始生效力，該帳戶內存款非屬被告乙○○一人
    所有等語置辯。按銀行乙種存款係消費信託關係，依民法第六百零三條、第六百
    零二條第一項之規定，寄託物所有權歸銀行，原告逕請求確認系爭帳戶存款為被
    告乙○○一人所有，尚有未洽。且查，系爭帳戶戶名為乙○○、甲○○、丁○○
    、丙○○，並共同出具同意書予被告銀行，約定系爭聯名戶在被告銀行之電腦登
    錄、利息所得稅扣繳憑單均以被告乙○○為對象，然聯名戶中任一人遭法院扣押
    存款時，被告銀行得將系爭帳戶全部凍結，發生繼承情事時，則應由繼承人會同
    其餘立同意書人共同辦理銷戶事宜，有關存摺印鑑之掛失、更換及補發等事項，
    均應由全體立同意書人共同申請，而聯名戶與被告銀行間往來之各項支付憑證，
    其內容塗改變更之印鑑蓋章，需蓋全部預留印鑑始生效力之事實，業據被告提出
    同意書一紙為證，核其內容，被告乙○○及訴外人甲○○、丁○○、丙○○等四
    人係共同申請系爭帳戶之事實應堪信為真實，且從系爭帳戶其與被告銀行間之往
    來均需以被告乙○○及訴外人甲○○、丁○○、丙○○四人共同申請並蓋章，被
    告乙○○或訴外人甲○○、丁○○、丙○○並無權單獨一人存提系爭帳戶內之款
    項等情觀之，應認系爭帳戶為以被告及訴外人甲○○、丁○○、丙○○四人名義
    與被告台灣省合作金庫中壢支庫間共同消費信託關係。從而，原告起訴請求確認
    系爭帳戶無被告乙○○一人所有，尚屬無據，應予駁回。
四、據上論結，原告之訴為無理由，依民事訴訟法第七十八條判決如主文。
中      華      民      國    九十      年      八      月    二十九    日
                                        臺灣桃園地方法院民事第一庭
~B法      官  邱育佩
右為正本係照原本作成
如對本判決上訴須於判決送達後廿日內向本院提出上訴狀
中      華      民      國    九十      年      八      月    三十      日
~B書  記  官  羅英梅


司法院資訊處製作；財團法人民間司法改革基金會備份。
